臺灣板橋地方法院民事判決　　　　　　　 96年度訴字第760號
原　　　告　乙○○
被　　　告　丙○○
?????　甲○○
上列當事人間請求撤銷贈與事件，經本院於民國96年5 月10日言
詞辯論終結，判決如下：
    主  文
被告丙○○、甲○○間以原因發生日期為95年7 月31日就坐落臺
北縣土城市○○段239 地號面積1689.93 平方公尺之土地（權利
範圍：應有部分為10000 分之148） 及其上土城市○○段161 建
號即門牌號碼臺北縣土城市○○路○ 段62號7 樓建物（權利範圍
：應有部分為全部）所為贈與行為及所有權移轉行為應予撤銷。
被告甲○○應將前項不動產由台北縣板橋地政事務所以95年板登
字第424870號收件，並於民國95年8 月14日以夫妻贈與為原因之
所有權移轉登記塗銷。
訴訟費用由被告負擔。
    事實及理由
一、原告主張：
  (一)被告丙○○（原名蕭清燉，民國94年11月4 日改名）以駕駛
    營業小客車為業，為從事駕駛業務之人，於93年6 月14日下
    午1 時許，駕駛車牌號碼3N-979號營業小客車，沿台北市○
    ○○路由南往北方向第二車道行駛，行經建國北路二段99號
    前變換至外側車道搭載乘客時，原應注意兩車併行間隔，隨
    時採取必要之安全措施，於變換車道時，應讓直行車先行，
    並注意安全距離，而依當時情形天候晴朗，並無不能注意情
    事，竟疏未注意，於顯示右邊方向燈欲變換車道之際，未禮
    讓在同一車道直行於其右後方由原告所騎乘之車牌號碼OBM-
    387 號重型機車先行，復未保持與該機車安全距離，營業小
    客車右後方保險桿不慎撞及原告所騎乘機車車頭左側，致原
    告人車倒地受有左脛骨骨折之傷害。被告丙○○業務過失傷
    害原告部分，經臺灣台北地方法院檢察署檢察官偵查起訴後
    ，業經臺灣台北地方法院判處拘役39日確定在案，附帶民事
    訴訟請求侵權行為損害賠償部分現由臺灣台北地方法院民事
    庭審理中（95年訴字第5805號）。
  (二)惟本件案發，被告丙○○全無賠償之意，原告唯恐被告丙○
    ○脫產以致將來求償不能，遂向鈞院聲請假扣押裁定（95年
    裁全字第12153 號），並持以向國稅局調閱被告丙○○94年
    度之財產清單，發現被告丙○○名下有坐落台北縣土城市○
    ○段239 地號土地及建物（下稱系爭不動產），惟原告向地
    政事務所調閱地籍謄本及建物謄本時，始發現被告丙○○為
    免財產受強制執行，竟於95年8 月14日將系爭不動產以夫妻
    贈與之名義贈與給被告甲○○。原告知悉上情後，雖向臺灣
    板橋地方法院檢察署告訴被告二人毀損債權，但因被告間贈
    與行為係於原告聲請假扣押之前，故檢察官為不起訴處分，
    惟被告二人亦不否認前開贈與行為。
  (三)按債務人之無償行為，有害及債權者，債權人得聲請法院撤
    銷之；債權人依該項規定聲請法院撤銷時，得併聲請命受益
    人或轉得人回復原狀，民法第244 條第1 項及第4 項前段分
    別定有明文。次按所謂害及債權，乃指戰債務人之行為，致
    至積極的減少財產，或消極的增加債務，因而使債權不能獲
    得清償之情形，若債權人之債權，因債務人之行為，致有履
    行不能或困難之情形者，即應認為有損害於債權人之權利，
    並不以債務人因其行為致陷於無資力為限（最高法院81年度
    台上字第207 號判決、45年度台上字第1316號判例意旨參照
    ），被告丙○○以駕駛計程車為業，收入不穩定，車禍發生
    迄今分文未賠償，然以其94年財產清冊觀之，扣除生活必要
    費用後，剩餘財產所剩無幾，顯不足清償原告因被告丙○○
    業務過失傷害行為所受損害，是被告丙○○以夫妻贈與名義
    無償贈與系爭不動產予被告甲○○之行為，實已損害債權人
    之權利。
  (四)原告於95年11月16日後，始知悉被告損害債權之贈與行為，
    並未逾民法第245?瓥W定之一年除斥期間。
  (五)為此聲明：(1)被告丙○○、甲○○間以原因發生日期為95年
    7 月31日就坐落臺北縣土城市○○段239 地號面積1689 .93
    平方公尺之土地（權利範圍：應有部分為10000 分之14 8）
    及其上土城市○○段161 建號即門牌號碼臺北縣土城市○○
    路○ 段62號7 樓建物（權利範圍：應有部分為全部）所為贈
    與行為及所有權移轉行為應予撤銷。(2)被告甲○○應將前項
    不動產由台北縣板橋地政事務所以95年板登字第424870號收
    件，並於95年8 月14日以夫妻贈與為原因之所有權移轉登記
    塗銷。
二、被告則以：
  (一)被告丙○○部分：
    當年結婚是岳父拿錢出來買房子，後來賣掉改買系爭不動產
    登記在我名下，我太太說我沒有賺錢養家，也沒有常回家，
    她沒有保障，向我討回系爭不動產，所以才用贈與的方式登
    記回太太名下。我們無力清償，要求和解，但對方不出面。
    並聲明：駁回原告之訴。
  (二)被告甲○○部分：
    82年間賣掉舊房子才買系爭不動產，結婚後我先生收入不固
    定，也沒有財產，買房子的錢都是我出的，因為我不懂法律
    才照社會習慣登記在先生名下，我知道我先生發生車禍，但
    是應該他要負責，與我無關，我才討回系爭房屋，用贈與的
    方式登記回來。並聲明：駁回原告之訴。
三、本院之判斷：
  (一)查原告主張之上開事實，業據其提出臺灣台北地方法院94年
    度交簡字第108 號刑事判決影本、臺灣台北地方法院民事庭
    95年度訴字第5805號侵權行為損害賠償事件通知書影本、本
    院95裁年度全字第12153 號假扣押裁定影本、被告丙○○94
    年度之財政部臺灣省中區國稅財產歸屬資料清單影本、系爭
    土地、建物謄本、臺灣板橋地方法院檢察署檢察官96年度偵
    字第1123號不起訴處分書影本各一份為證，且為被告所不爭
    執，堪信原告之主張為真實。
  (二)按債權人所為之無償行為，有害及債權者，債權人得聲請法
    院撤銷之。債權人依第1 項之規定，聲請法院撤銷時，得並
    聲請命受益人或轉得人回復原狀，民法第244 條第1 項、第
    1 項前段定有明文。被告丙○○就上開侵權行為損害賠償債
    務未能清償，原告自為被告丙○○之債權人。又被告丙○○
    名下除已移轉登記予被告甲○○之系爭不動產外，僅餘營業
    用之計程車一輛及少許股票投資，價值顯然甚底，足認被告
    丙○○將系爭不動產無償贈與被告甲○○，減少其積極財產
    ，顯係有計畫之脫產行為，從而被告二人間就系爭不動產所
    為贈與及移轉所有權之行為，已造成被告丙○○對原告之債
    務履行不能或履行困難而損及原告之債權。再被告甲○○為
    被告丙○○之妻，其亦自認知悉被告丙○○發生車禍撞傷原
    告一事，但認應由被告丙○○負責賠償與伊無關才辦理系爭
    不動產之贈與登記一節，是以，原告依上開民法第244 條第
    1 項、第4 項之規定，撤銷被告丙○○、甲○○間就系爭不
    動產所為贈與行為及所有權移轉行為，並請求被告甲○○回
    復原狀，將系爭不動產於民國95年8 月14日在台北縣板橋地
    政事務所以夫妻贈與為原因之所有權移轉登記塗銷，於法有
    據，應予准許。
四、本件判決基礎已臻明確，兩造其餘之攻擊防禦方法及訴訟資
    料，核與判決之結果不生影響，爰不一一論述，併予敘明。
五、訴訟費用負擔之依據：民事訴訟法第78條、第85條第2項。
中　　華　　民　　國　　96　　年　　5 　　月　　24　　日
                  民事第二庭    法　官　梁宏哲
以上正本係照原本作成
如對本判決上訴，須於判決送達後20日內向本院提出上訴狀
中　　華　　民　　國　　96　　年　　5 　　月　　24　　日
                            書記官　曹復
